臺灣桃園地方法院刑事判決　　　　　　93年度交簡上字第88號
上　訴　人
即　被　告　丙○○　男　27歲.
　　　　　　　　　　　弄六衖十.
上列上訴人因過失傷害案件，不服本院桃園簡易庭93年度桃交簡
字第427 號中華民國93年8 月31日第一審判決（聲請簡易判決處
刑案號：93年度調偵字第103號），提起上訴，本院判決如下：
    主  文
原判決撤銷。
丙○○無罪。
    理  由
一、聲請簡易判決處刑意旨略以：上訴人丙○○於民國92年6 月
    15日晚間7 時35分許，駕駛車牌號碼QK-9935 號自用小客車
    ，沿桃園縣中壢市○○路，由西往東方向行駛，途經利民路
    與環中東路交岔路口欲行左轉時，本應注意車輛行駛至交岔
    路口，轉彎車應讓直行車先行（利民路之號誌為閃光紅燈，
    環中東路之號誌為閃光黃燈），且依當時情形，又無不能注
    意之情事，竟疏未注意，於通過上開交岔路口時，貿然左轉
    而與告訴人乙○○無照駕駛沿環中東路由南往北直行之車牌
    號碼YHZ-198 號重機車發生擦撞，致乙○○及所附載之甲○
    ，分別受有頭部外傷、四肢多處擦傷，及頭部外傷、軀幹多
    處擦傷、撕裂傷、右上顎正中門齒牙根斷裂等傷害，因被告
    涉犯刑法第284 條第1 項之過失傷害罪嫌云云。
二、按犯罪事實應依證據認定之，無證據不得認定犯罪事實。又
    不能證明被告犯罪者，應諭知無罪之判決。刑事訴訟法第15
    4 條第2 項、第301 條第1 項分別定有明文。又事實之認定
    ，應憑證據，如未能發現相當證據，或證據不足以證明，自
    不能以推測或擬制之方法，為裁判基礎（最高法院40年台上
    字第86號判例參照）。而告訴人之告訴，係以使被告受刑事
    訴追為目的，是其陳述是否與事實相符，仍應調查其他證據
    以資審認（最高法院52年台上字第1300號判例參照）。且認
    定犯罪事實所憑之證據，雖不以直接證據為限，間接證據亦
    包括在內，然而無論直接證據或間接證據，其為訴訟上之證
    明，須於通常一般之人均不致有所懷疑，而得確信其為真實
    之程度者，始得據為有罪之認定，倘其證明尚未達到此一程
    度，而有合理之懷疑存在而無從使事實審法院得有罪之確信
    時，即應由法院為諭知被告無罪之判決（最高法院76年台上
    字第4986號判例參照）。
三、公訴人認被告丙○○涉犯前開罪名，無非係以告訴人乙○○
    、甲○之指訴，並有道路交通調查表現場圖及照片等為證，
    為其主要論據。訊據被告丙○○對於前揭時地駕車行經車禍
    地點之事實，固不否認，惟堅決否認有過失傷害犯行，辯稱
    伊開車行經利民路欲左轉環中東路時，有先停在利民路與環
    中東路之交岔路口確認右方沒有來車後，才左轉進入環中東
    路，伊幾乎快停下來的時候，告訴人騎著機車撞到伊車子的
    右前方葉子板，伊對於車禍的發生並無過失等語。按汽車行
    駛至交岔路口，轉彎車應讓直行車先行，但直行車尚未進入
    交岔路口，而轉彎車已達中心處開始轉彎，直行車應讓轉彎
    車先行，道路交通安全規則第102 條第1 項第6 款定有明文
    。告訴人乙○○於本院審理時具結證稱略以：我要直線行駛
    ，我看到被告先停在環中東路與利民路的交岔口，車頭往平
    鎮方向，停在環中東路的分隔島，我以為被告要讓我先過去
    ，所以我直行過去，結果他的車子突然彎到外側道上面來，
    讓我煞車不及撞上他，當時我的時速約在40到50公里之間，
    我看到被告的車子暫停在路口時，我跟他距離約10公尺等語
    （參本院94年6 月30日審判筆錄），而依據警方所繪製之道
    路交通事故現場圖所示，利民路寬約為8.9 公尺，告訴人既
    自承看到被告停在路口時，與被告相距為10公尺，顯見被告
    停在路口準備左轉進入環中東路時，告訴人尚未進入路口，
    則揆諸前開規定，告訴人（直行車）未讓被告（轉彎車）先
    行，已違反道路交通安全規則之規定，又被告依據前開規定
    既已取得左轉彎之先行權，被告左轉進入環中東路之行為，
    尚難認為有何過失；再查車禍地點即桃園縣中壢市○○○路
    與利民路之交岔路口，為設有閃光號誌之交岔路口，速限時
    速50公里，視距良好無障礙物，車禍發生後，被告所駕駛之
    QK-9935 號自用小客車停止在環中東路外側車道上，車頭略
    向右方偏斜，車輛後方無煞車痕，車輛右葉子板受損，此有
    道路交通調查報告表、現場圖各1 份及現場照片6 張在卷可
    稽，是依現場所遺留之跡證所示，被告所駕駛自小客車如係
    在行進間發生碰撞，依理被告應會緊急煞車而於車後遺留煞
    車痕跡，然被告自小客車之車身後方並無任何煞車痕，據此
    可證車輛發生之瞬間，被告辯稱其當時係在停止狀態，應符
    實情。
四、按在社會生活中，於從事某種具有危險性之特定行為時，如
    無特別情事，在可信賴被害者獲其他第三人亦會相互配合，
    謹慎採取適當行動，以避免發生危險之適當場合，倘因被害
    者或其他第三人之不適當行動，而發生事故造成損害之結果
    時，該行為人不負過失責任。此即學說上所稱之信賴原則。
    依此一原則，汽車駕駛人應可信賴參與交通行為之對方，亦
    將同時為必要之注意，相互為遵守交通秩序之適當行為，而
    無考慮對方將會有違反交通規則之不當行為之義務。故汽車
    駕駛人如已遵守交通規則且為必要之注意，縱有死傷結果之
    發生，其行為仍難認有過失可言。本件被告駕駛自小客車於
    車禍發生前駛入利民路與環中東路之交岔路口等待左轉，此
    時告訴人尚未進入交岔路口，被告已取得左轉彎之先行權，
    惟因告訴人未遵守道路交通安全規則之規定而擅自進入路口
    ，致發生本件車禍，揆諸前開信賴原則，被告就車禍之發生
    難謂有何過失可言，且以本件車禍被告之自小客車既係在停
    止狀態遭告訴人騎乘之機車由右側撞擊，實亦難被告有避免
    車禍發生之可能性。被告雖於檢察官偵查時曾供承其就車禍
    之發生有過失，惟被告於本院審理時已改稱無過失，且被告
    對於車禍之發生究有無過失，應由法院依證據認定之，其於
    偵查中之自白，自不得做為被告有過失之唯一證據。
五、綜上所述，告訴人乙○○、甲○雖因本件車禍受有頭部外傷
    、四肢多處擦傷，及頭部外傷、軀幹多處擦傷、撕裂傷、右
    上顎正中門齒牙根斷裂等傷害，惟被告就車禍之發生既無過
    失，尚難認其有成立過失傷害罪。原審疏未斟酌上情而為被
    告有罪之判決，尚有未合，被告上訴指摘原判決不當，為有
    理由，應由本院撤銷原判決。又本件既不能證明被告犯罪，
    原聲請簡易判決處刑即有刑事訴訟法第451 條之1 第4 項第
    3 款之情形，依同法第452 條規定，應適用通常程序審判，
    本院於撤銷原判決後，改依通常程序審理，並自為第一審判
    決，為被告無罪之諭知。
六、據上論斷，應依刑事訴訟法第455 條之1 第3 項、第452 條
    、第369條第1項前段、第301條第1項，判決如主文。
本案經檢察官張啟聰到庭執行職務。
中　　華　　民　　國　　94　　年　　7 　　月　　14　　日
                  刑事第五庭    審判長法　官　潘政宏
                                      法  官  邱滋杉
                                      法  官  周炳全
以上正本證明與原本無異。
如不服本判決，應於送達後10日內，向本院提出上訴狀。
                                      書記官  陳夏施
中　　華　　民　　國　　94　　年　　7 　　月　　19　　日
